臺灣板橋地方法院民事判決　　　　　　　　　　　　九十一年度重訴字第二七三號
　　原　　　告　乙○○
　　　　　　　　丁○○
　　訴訟代理人　丙○○
　　被　　　告　甲○○
右當事人間請求侵權行為損害賠償事件，本院判決如左：
    主    文
被告應給付原告乙○○新台幣貳佰零陸萬柒仟參佰零柒元，及自民國九十一年二月七
日起，至清償日止，按週年利率百分之五計算之利息。
被告應給付原告丁○○新台幣壹仟捌佰壹拾參元，及自民國九十一年二月七日起，至
清償日止，按週年利率百分之五計算之利息。
原告其餘之訴駁回。
訴訟費用由被告負擔壹拾分之參，餘由原告負擔。
本判決第壹項於原告以新台幣陸拾捌萬元供擔保後，得假執行。
本判決第貳項得假執行。
    事    實
甲、原告方面：
    壹、聲明：求為判決〔一〕被告應給付原告鄭桂香新台幣〔下同〕貳仟伍佰玖拾
              元，及自起訴狀繕本送達翌日〔即民國九十一年二月七日〕起，至清
              償日止，按週年利率百分之五計算之利息。〔二〕被告應給付原告周
              國雄陸佰陸拾玖萬柒仟肆佰伍拾貳元，及自起訴狀繕本送達翌日〔即
              民國九十一年二月七日〕起，至清償日止，按週年利率百分之五計算
              之利息。〔三〕陳明以供擔保為條件，聲請准予宣告假執行。〔參見
              本院卷第一五頁、第一六頁〕。
    貳、陳述：
          一、被告甲○○於民國〔下同〕九十年三月二十五日十五時三十分許，駕
              駛牌照號碼五Ｍ─七七五號營業小客車，在臺北縣泰山鄉○○路○段
              五四八號前路旁，搭載乘客張志淵欲往新莊方向行駛，應注意汽車起
              步前應顯示方向燈，注意前後左右有無障礙或車輛行人，並應讓行進
              中之車輛行人優先通行，竟疏於注意，貿然由路旁向左起步行駛，適
              原告騎乘牌照號碼ＦＴＳ─九五七號重型機車後載其妻丁○○自其後
              方直行而來，見狀防範不及而緊急煞車，致人車倒地後撞及甲○○駕
              駛之營業小客車，造成原告乙○○受有頸椎外傷並脊髓損傷及四肢癱
              瘓之重傷害，丁○○受有左踝骨折、左頸、左頰挫傷之傷害，案經鈞
              院檢察署檢察官偵查終結，認甲○○涉有刑法第二百八十四條第二項
              前段過失重傷罪及同條第一項前段之過失傷害罪，於九十年十一月八
              日依法提起公訴。
          二、按汽車、機車或其他非依軌道行駛之動力車輛，在使用中加損害於他
              人者，駕駛人應賠償因此所生之損害；而不法侵害他人之身體或健康
              者，對於被害人因此喪失或減少勞動能力，或增加生活上之需要時，
              應負損害賠償責任；又不法侵害他人之身體、健康、名譽、自由、信
              用、隱私、貞操，或不法侵害其他人格法益而情節重大者，被害人雖
              非財產上之損害，亦得請求賠償相當之金額，民法第一百九十一條之
              二前段、第一百九十三條第一項及第一百九十五條第一項分別定有明
              文；查原告丁○○於車禍受傷迄今，已支付醫療費用貳仟伍佰玖拾元
              〔參見本院九十一年度附民字第三號卷第五頁〕；原告乙○○於車禍
              受傷迄今，已支付醫藥、住院、手術、交通、復健等費用計肆拾肆萬
              零陸佰參拾捌元〔參見本院九十一年度附民字第三號卷第四頁、第五
              頁〕。原告乙○○住院治療期間僱用菲傭照顧迄今支付『僱用費』壹
              拾參萬玖仟零參拾肆元。另據台灣壽險公會統計男性平均壽命為七六
              ‧五歲，原告乙○○現年五十九歲，尚有餘命十七‧五歲，原告周國
              雄因車禍受傷，無法自理生活，今後必須僱請菲傭照顧，預計平均每
              月需費貳萬參仟肆佰壹拾捌元，未來僱用菲傭看護費用至少需肆佰玖
              拾壹萬柒仟柒佰捌拾元。原告乙○○此次因車禍所受之驚嚇、醫療期
              間承受之痛苦及終身殘廢心靈上之創傷，實難言諭，然被告於肇事後
              非僅不寄予關懷，且誣指乙○○是自行滑倒，以逃避責任，殊難原宥
              ，是請求被告給付壹佰貳拾萬元，以資慰藉。上開損害均係因被告吳
              明洧駕駛過失所導致，依法應負賠償責任，爰依侵權行為之法律關係
              ，請求被告給付聲明欄所示之金額。
          三、對被告答辯所為之陳述：
              原告〔乙○○〕確已領取汽車強制責任保險金壹佰肆拾陸萬參仟柒佰
              柒拾貳元〔參見本院卷第一六頁〕。鑑定機關鑑定結果，原告並無過
              失，被告應負損害賠償責任〔參見本院卷第三五頁〕。
    參、證據：提出─
          一、原告乙○○醫療費用明細表壹件〔附本院九十一年度交重附民字第三
              號卷第四頁、第五頁〕。
          二、原告丁○○醫療費用明細表壹件〔附本院九十一年度交重附民字第三
              號卷第五頁〕。
          三、行政院衛生署臺北醫院診斷證明書影本壹件〔附本院九十一年度交重
              附民字第八頁〕。
          四、三軍總醫院附設民眾診療服務處診斷證明書影本參件〔附本院九十一
              年度交重附民字第三號卷第十六頁至第十八頁〕。
          五、國軍松山醫院附設民眾診療服務處診斷證明書影本壹件〔附本院九十
              一年度交重附民字第三號卷第二六頁〕。
          六、財團法人振興復健醫學中心診斷證明書影本〔附本院九十一年度交重
              附民字第三號卷第三一頁、第四０頁、第四三頁〕。
          七、「行政院國軍退除役官兵輔導委員會臺北榮民總醫院」診斷證明書影
              本壹件〔本院九十一年度交重附民字第三號卷第三四頁〕。
          八、「慈愛服務社」出具之看護費用證明書影本壹件〔附本院九十一年度
              交重附民字第三號卷第十一頁〕。
          九、原告乙○○之醫藥、住院、手術、交通、復健等費用費用收據影本〔
              附本院九十一年度交重附民字第三號卷第六頁至第七頁、第九頁至第
              十頁、第十二頁至第十五頁、第十九頁至第二五頁、第二七頁至第三
              ０頁、第三二頁至第三三頁、第三五頁至第三九頁、第四一頁至第四
              二頁、第四四頁至第四五頁〕。
          十、原告丁○○之診斷證明書影本壹件〔附本院九十一年度交重附民字第
              三號卷第五０頁〕。
          十一、原告丁○○之醫療費用收據影本〔附本院九十一年度交重附民字第
                三號卷第四六頁至第四九頁〕。
          十二、原告乙○○之看護費用明細表壹件〔附本院九十一年度交重附民字
                第三號卷第五一頁〕。
          十三、僱請菲傭『預計』支出費用明細表壹件及相關費用單據影本〔附本
                院九十一年度交重附民字第三號卷第五二頁至第六七頁〕。
          十四、臺灣板橋地方法院檢察署九十年度偵字第八五七一號起訴書影本壹
                件〔附本院卷第二七頁、第二八頁〕。
          十五、臺灣省車輛行車事故覆議鑑定委員會府覆議字第九０一七一一號覆
                議意見書影本壹件〔附本院卷第二九頁、第三０頁〕。
乙、被告方面：
    壹、聲明：求為判決駁回原告之訴。
    貳、陳述：原告已領取汽車強制責任保險金壹佰肆拾陸萬參仟柒佰柒拾貳元〔參
              見本院卷第一六頁〕。系爭事故係因原告『自己跌倒』所致，臺灣高
              等法院業已認定〔參見本院卷第一九頁〕。原告係『自己跌倒』，要
              被告賠償幾佰萬元，那是不可能〔參見本院卷九十一年八月十四日言
              詞辯論筆錄〕。原告所受傷害係原告自己跌倒而受傷，並非被告所撞
              〔參見本院卷第三四頁〕。
    參、證據：提出─
              臺灣高等法院九十一年度交上易字第一０八號刑事判決壹件〔附本院
              卷第二０頁至第二四頁〕。
    理    由
甲、兩造爭執要旨：
    壹、原告起訴主張：被告甲○○於九十年三月二十五日十五時三十分許，駕駛牌
        照號碼五Ｍ─七七五號營業小客車，在臺北縣泰山鄉○○路○段五四八號前
        路旁，搭載乘客張志淵欲往新莊方向行駛，應注意汽車起步前應顯示方向燈
        ，注意前後左右有無障礙或車輛行人，並應讓行進中之車輛行人優先通行，
        竟疏於注意，貿然由路旁向左起步行駛，適原告騎乘牌照號碼ＦＴＳ─九五
        七號重型機車後載其妻丁○○自其後方直行而來，見狀防範不及而緊急煞車
        ，致人車倒地後撞及甲○○駕駛之營業小客車，造成原告乙○○受有頸椎外
        傷並脊髓損傷及四肢癱瘓之重傷害，丁○○受有左踝骨折、左頸、左頰挫傷
        之傷害；原告丁○○因系爭事故受傷，已支付醫療費用貳仟伍佰玖拾元；原
        告乙○○於車禍受傷迄今，已支付醫藥、住院、手術、交通、復健等費用計
        肆拾肆萬零陸佰參拾捌元，住院治療期間僱用菲傭照顧迄今支付『僱用費』
        壹拾參萬玖仟零參拾肆元，因上項傷害無法自理生活，今後必須僱請菲傭照
        顧，預計平均每月需費貳萬參仟肆佰壹拾捌元，未來僱用菲傭看護費用至少
        需肆佰玖拾壹萬柒仟柒佰捌拾元，因車禍所受之驚嚇、醫療期間承受之痛苦
        及終身殘廢心靈上之創傷，難以言諭，請求被告給付精神慰撫金壹佰貳拾萬
        元。又原告〔乙○○〕確已領取汽車強制責任保險金壹佰肆拾陸萬參仟柒佰
        柒拾貳元〔參見本院卷第一六頁〕，爰求為判決如其聲明欄所示。
    貳、被告則以：原告已領取汽車強制責任保險金壹佰肆拾陸萬參仟柒佰柒拾貳元
        ，系爭事故係原告『自己跌倒』所致，並非被告所撞等為辯，爰求為判決駁
        回原告之訴。
乙、得心證之理由：
    壹、原告主張：被告甲○○於九十年三月二十五日十五時三十分許，駕駛牌照號
        碼五Ｍ─七七五號營業小客車，在臺北縣泰山鄉○○路○段五四八號前路旁
        ，搭載乘客張志淵欲往新莊方向行駛，應注意汽車起步前應顯示方向燈，注
        意前後左右有無障礙或車輛行人，並應讓行進中之車輛行人優先通行，竟疏
        於注意，貿然由路旁向左起步行駛，適原告騎乘牌照號碼ＦＴＳ─九五七號
        重型機車後載其妻丁○○自其後方直行而來，見狀緊急煞車，致人車倒地後
        撞及甲○○駕駛之營業小客車，造成原告乙○○受有頸椎外傷並脊髓損傷及
        四肢癱瘓之重傷害，丁○○受有左踝骨折、左頸、左頰挫傷之傷害之事實，
        業據原告提出「行政院衛生署臺北醫院診斷證明書影本壹件」、「三軍總醫
        院附設民眾診療服務處診斷證明書影本參件」、「國軍松山醫院附設民眾診
        療服務處診斷證明書影本壹件」、「財團法人振興復健醫學中心診斷證明書
        影本」〔附本院九十一年度交重附民字第八頁、第十六頁至第十八頁、第二
        六頁、第三一頁、第四０頁、第四三頁〕等為據，復有道路交通事故調查報
        告表、現場草圖附偵查卷足參〔附本院刑事庭移案時附送之九十年度偵字第
        八五七一號影卷〕，且查：
        一、據右開偵查卷附道路交通事故調查報告表警繪現場圖顯示，原告乙○○
            所駕機車之『刮地痕』三‧六公尺，被告車輛屬停止狀態，左前側距離
            道路中心線為一‧七公尺，左後輪已壓在白線上。參酌〔一〕證人張智
            淵於警訊時指稱：「〔在九十年三月二十五日十五時三十分在臺北縣泰
            山鄉○○路○段五四八號前營小客五Ｍ─七七五號和重機ＦＴＳ─九五
            七號發生車禍，你有無目擊？當時你作何事？〕有，我是營小客五Ｍ─
            七七五號車之乘客，當時我乘坐於車內」、「〔你可否詳述當時車禍發
            生之情形為何？當時之天候、路況、號誌為何？〕當時計程車五Ｍ─七
            七五號車打方向燈從路邊要左轉到行車線，後方有乙部機車剎車倒地，
            滑行撞到五Ｍ─七七五號車，當時下雨，路況良好，無號誌」、「〔當
            時五Ｍ─七七五號車和ＦＴＳ─九五七號重機車之車輛動作為何？雙方
            之車速為何？〕五Ｍ─七七五號『營小客車』是『停止』，重機ＦＴＳ
            ─九五七號是直行車，我不知道」、「〔請詳述當時情形？〕當時吳明
            洧開車，我坐在車上，因為車要迴轉到蘆洲，計程車有打方向燈停了二
            、三秒鐘，『停止』的時候就聽到機車撞過來之聲音」、「〔計程車有
            撞到機車？〕沒有」等語〔參見九十年度偵字第八五七一號影卷附證人
            張智淵之警訊筆錄。〔二〕被告於警訊時陳述：「當時我車輛停放路邊
            ，剛要左轉到行車線，看見後方有機車行駛接近，我便『將車停下』，
            看該部機車剎車倒地、滑行、跌到車旁，人撞到我車輛後左保險桿，..
            . 」〔參見九十年度偵字第八五七一號影卷附被告之警訊筆錄〕。〔三
            〕原告鄭桂香於警訊時亦陳述：「〔於九十年三月二十五日下午十五時
            三十分許在北縣泰山鄉○○路○段五四八號前之車禍，你是何角色？〕
            駕ＦＴＳ─九五七號重機之騎士乙○○是我丈夫，當時是他搭載我，我
            是機車乘客」、「〔請詳述車禍發生之經過情形？〕當時車禍地點，有
            乙部營小客五Ｍ─七七五號車，從路邊停車處，左轉到行車線，我先生
            駕重ＦＴＳ─九五七號，因為剎車車輛打滑，故機車倒地滑行，撞到該
            營小客」、「〔車禍發生時之天候、路況、號誌為何？機車之車速為何
            ？你有無受傷？〕當時下雨，無號誌。路況良好，約三十公里，右腳骨
            折」、「〔警所繪之現場草圖是否和現場相符？〕相符」等語〔參見九
            十年度偵字第八五七一號影卷附原告鄭桂香之警訊筆錄〕，凡此情節，
            堪認被告估算機車騎士仍遠，而後已經斜向約三十度角度欲正常進入行
            車路線，見有機車急速前來，即刻停止，欲讓該機車先行，惟原告周國
            雄所騎機車因天雨路滑，避煞不及倒地滑行，人並撞及被告所駕車輛之
            後左保險桿，以致受傷。按原告乙○○係「三十二年十一月二日生」，
            業經員警訊明於警訊筆錄，案發時幾近花甲，仍騎乘操控極為不易型式
            之機車〔按：該等機車騎士騎乘時係以身體往前傾而以抬頭方式駕駛之
            型態〕，於雨天行車未充分注意車前狀況，因避煞不及致使本身暨附載
            乘客同受傷害，其亦同有過失。
        二、按汽車起步前應顯示方向燈，注意前後左右有無障礙或車輛行人，並應
            讓行進中之車輛行人優先通行，道路交通安全規則第八十九條第一項第
            六款定有明文。被告駕車亦應注意上述道路交通安全規定，而依當時路
            況又無不能注意之情形，由路旁駛出因估算他車行進速度之錯誤，因致
            肇事，致人受傷，仍難解免其應負之過失責任。另就如上交通安全規則
            所定路權以觀，被告固應退居次位，然並非在一切情況下，均屬萎縮，
            若其亦在期待他車仍能保持正常行車狀態下所為之駕駛行為時，則是否
            即應退卻，並完全萎縮其已漸次取得之路權，仍應加以審酌，蓋交通事
            故之發生，應就交通特殊屬性為動態之重點觀察，因此，應就前後為縱
            深之觀察與判斷。如前所述，原告於見及前道路有狀況時，進而為煞車
            動作，到煞停為止，其間必有相關之反應時間存在〔例如從眼睛觀察狀
            況之出現後，經過大腦，而後為手、腳併用之煞車反應動作，到車輛完
            全停止之停車距離等〕，故被告估算可正常進入行車線，而後見原告疾
            駛而來，有為停車之情形，前經對應斜向進入道路，已有漸次取得前車
            之優勢，後車則漸次應予退縮其原有優先路權。易言之，後車就其行駛
            之路線及其道路狀況，均應有相當之注意義務，即有加以充分注意本身
            行進路線之交通狀況，進而有採取必要措施之義務存在，已非可毫無牽
            掛之行進。考原告乙○○所騎乘之機車刮地痕達三‧六公尺之遠，顯見
            其在雨天行車顯有疏忽情事，原告乙○○本身之騎乘機車行為，同有過
            失。
        三、依卷附道路交通事故調查報告表所示，肇事時地：天候雨天，日間自然
            光線無慢車道〔即無快慢車道之分〕、柏油路、路面狀況濕潤、無缺陷
            、無障礙物，視距良好，無號誌，有行車分向線〔雙向單線〕，同向行
            駛，依其狀況，並無不能注意之情事，又非不能注意，被告竟疏未注意
            ，而判斷錯誤，因使亦未充分注意車前狀況之原告周國隆騎乘操控極屬
            不易之機車〔詳見偵卷第十三頁照片〕急速駛來，匆促之際，操控有誤
            ，摔倒後刮地滑行，致原告等受有右開傷害，被告與原告乙○○均同有
            過失。本件經公訴人送請臺灣省臺北縣區車輛行車事故鑑定委員會九十
            年七月二十日北鑑字第九○一五九五函附鑑定意見書認為被告為肇事主
            因、原告乙○○為肇事次因之結論，與同上認定相符，應認可採。至於
            由臺灣省車輛行車事故覆議鑑定委員會九十年九月二十日府覆議字第九
            ○一七一一號函附覆議意見書認為被告駕駛行為為肇事原因，並認原告
            周國隆無肇事因素云云，核與本院認定之事實有異，該覆議鑑定意見，
            並不足採。被告之過失行為，與原告乙○○、丁○○之受有傷害間，仍
            有相當因果關係，原告訴請被告賠償其損害，自非無據。
    貳、按因故意或過失，不法侵害他人之權利者，負損害賠償責任；不法侵害他人
        之身體或健康者，對於被害人因此喪失或減少勞動能力或增加生活上之需要
        時，應負損害賠償責任；不法侵害他人之身體、健康、名譽或自由者，被害
        人雖非財產上之損害，亦得請求賠償相當之金額，民法第一百八十四條第一
        項前段、第一百九十三條第一項、第一百九十五條第一項前段分別定有明文
        。茲審酌原告主張之損害金額如后：
        〔壹〕關於醫療費用中由全民健康保險局給付部分：
              按保險制度旨在保護被保險人，非為減輕損害事故加害人之責任。保
              險給付請求權之發生，係以定有支付保險費之保險契約為基礎，與因
              侵權行為所生之損害賠償請求權並非出於同一原因。後者之損害賠償
              請求權，殊不因受領前者之保險給付而喪失，兩者除有保險法第五十
              三條關於代位行使之關係外，不生損益相抵問題，固經最高法院著有
              六十八年台上字四二號判例。惟該判例係針對保險法而為，旨在闡述
              保險人得代位行使被保險人對於加害人之損害賠償請求權時，被保險
              人即不得再向加害人請求損害賠償。尚難依該判例而謂除保險法第五
              十三條規定之情形外，縱保險法以外之法律有保險人得代位行使被保
              險人之權利之規定，被保險人於受領保險給付後，仍得向加害人請求
              損害賠償。依保險法第一百三十五條準用第一百零三條規定，傷害保
              險之保險人固不得代位行使被保險人對於加害人之損害賠償請求權，
              惟全民健康保險法第八十二條規定：「保險對象因汽車交通事故，經
              本保險提供醫療給付者，本保險之保險人得向強制汽車責任保險之保
              險人代位請求該項給付。」，全民健康保險法為保險法之特別法，依
              特別法優於普通法之原則，全民健康保險法第八十二條應優先於保險
              法第一百三十五條、第一百零三條之規定而為適用。從而全民健康保
              險之被保險人因汽車交通事故，經全民健康保險提供醫療給付者，全
              民健康保險之保險人自得向強制汽車責任保險之保險人代位請求該項
              給付。而依強制汽車責任保險法第三十條規定，於該範圍內，加害人
              或強制汽車責任保險之被保險人之損害賠償責任即因而解免，全民健
              康保險被保險人對於加害人之損害賠償請求權亦因而喪失。最高法院
              八十八年度台上字第三五三號判決可資參照。再依強制汽車責任保險
              給付標準第二條「受害人因汽車交通事故致身體傷害，保險人或財團
              法人汽車交通事故特別補償基金〔下稱特別補償基金〕就其必須且實
              際支出之相關醫療費用，為傷害醫療給付。但每人每一事故傷害醫療
              給付總額，以新台幣二十萬元為限。」，是原告提出醫療費收據中經
              全民健康保險局提供醫療給付部分，在貳拾萬元之範圍內，自不得再
              對加害人之被告請求賠償。
        〔貳〕原告鄭桂香部份：
              原告丁○○主張其因系爭事故受傷，已支付醫療費用貳仟伍佰玖拾元
              ，係提出醫療費用收據影本肆紙為據〔附本院九十一年度交重附民字
              第四六頁至第四九頁〕，其中「診斷書印花壹佰伍拾元」〔參見同上
              卷第四九頁〕，並非必要之醫療費用，另全民健康保險局給付之壹佰
              陸拾元〔參見同上卷第四七頁〕，原告鄭桂香不得再對加害人即被告
              請求，此貳筆減除後，餘額『貳仟陸佰柒拾捌元』應為醫療上所必須
              ，茲原告鄭桂香僅主張「貳仟伍佰玖拾元」，核無不合，凡此堪認原
              告鄭桂香主張其因系爭事故之損害額為「貳仟伍佰玖拾元」壹節為真
              正。
        〔參〕原告乙○○部份：
              一、原告乙○○主張其因系爭事故已支付醫藥、住院、手術、交通、
                  復健等費用部份：
                  原告乙○○主張此部份事實，係提出醫藥、住院、手術、交通、
                  復健等費用費用收據影本等為據〔附本院九十一年度交重附民字
                  第三號卷第六頁至第七頁、第九頁至第十頁、第十二頁至第十五
                  頁、第十九頁至第二五頁、第二七頁至第三０頁、第三二頁至第
                  三三頁、第三五頁至第三九頁、第四一頁至第四二頁、第四四頁
                  至第四五頁〕，其中：
                  〔一〕救護車費用參筆，依序為壹仟捌佰元、玖佰元、玖佰元〔
                        參見同上卷第七頁、第十五頁、第二五頁〕，係將原告周
                        國雄「轉院至三軍總醫院」、「由內湖三軍至空總救護車
                        」、「救護車費空總至振興」，應係原告乙○○受傷後，
                        醫療救護必需之支出，合計此部份金額為參仟陸佰元。
                  〔二〕原告乙○○提出之其餘醫療、復健支出費用之收據，關於
                        「全民健康保險局已為醫療給付」部份計有「玖仟捌佰玖
                        拾壹元」〔同上卷第六頁〕、「壹仟伍佰伍拾貳元」〔同
                        上卷第九頁〕、「柒萬伍仟貳佰零捌元」〔同上卷第二三
                        頁〕、「貳佰壹拾貳元」〔同上卷第四０頁〕，合計「捌
                        萬陸仟捌佰陸拾參元」，原告不得請求被告賠償；另「醫
                        院優待」部份計有「參佰柒拾元」〔同上卷第九頁〕、「
                        壹佰陸拾元」〔同上卷第十三頁〕、「貳佰壹拾參元」〔
                        同上卷第二０頁〕、「陸仟捌佰柒拾元」〔同上卷第二二
                        頁〕，合計「柒仟陸佰壹拾參元」，原告乙○○經醫院優
                        待而未有是項支出，不能認醫院優待之金額為損害額；另
                        「電話費壹佰貳拾元」、「證明費捌佰貳拾元」，合計「
                        玖佰肆拾元」，非醫療上所必須，亦不能認係損害額；將
                        上列「全民健康保險局已為醫療給付」、「醫院優待」、
                        「電話費」、「證明費」減除後，原告乙○○已支付之醫
                        藥、住院、手術、復健等費用，其損害金額為「參拾萬貳
                        仟捌佰捌拾捌元」。
              二、原告乙○○主張其因系爭事故住院治療期間僱用菲傭照顧迄今支
                  付『僱用費』壹拾參萬玖仟零參拾肆元壹節，業據原告提出「慈
                  愛服務社」出具之看護費用證明書影本壹件為據〔附本院九十一
                  年度交重附民字第三號卷第十一頁〕，信為真正。
              三、原告乙○○主張其因上項傷害無法自理生活，今後必須僱請菲傭
                  照顧，預計平均每月需費貳萬參仟肆佰壹拾捌元，未來僱用菲傭
                  看護費用至少需肆佰玖拾壹萬柒仟柒佰捌拾元部份：
                  〔一〕查原告乙○○係「三十二年十一月二日生」，業見前述，
                        案發之際即「九十年三月二十五日」，其中迄至「九十年
                        六月三日止，業據原告聘請看護並支付費用後，併計於「
                        慈愛服務社」出具之看護費用證明書內〔參見本院九十一
                        年度交重附民字第三號卷第十一頁〕，是原告請求此部份
                        看護費用，應自「九十年六月四日」起算始適法。
                  〔二〕原告乙○○主張臺灣壽險公會統計男性平均壽命為柒陸點
                        伍歲壹節，為被告不爭，信為真正。查原告乙○○於此部
                        份請求之「起算日」即『九十年六月四日』，為伍拾柒點
                        參參歲〔以下四捨伍入〕，尚有餘命「壹玖點壹柒年」，
                        原告僅請求「壹拾柒點伍年」之看護費用，亦無不合；
                  〔三〕原告乙○○主張「平均每月需看護費貳萬參仟肆佰壹拾捌
                        元」，業據原告提出「僱請菲傭『預計』支出費用明細表
                        壹件及相關費用單據影本」為據〔附本院九十一年度交重
                        附民字第三號卷第五二頁至第六七頁〕，信為真正。據此
                        ，壹年之看護費為「貳拾捌萬壹仟零壹拾陸元」。
                  〔四〕原告係請求被告壹次給付上項看護費，依複式霍夫曼計算
                        法〔第一年不扣除中間利息〕扣除期前利息後，原告周國
                        雄此部份之損害額為「參佰伍拾玖萬捌仟捌佰柒拾柒元」
                        計算式為：
                        [281016*12.00000000（此為應受扶養17年之霍夫曼係數）
                        +281016*0.5*（13.00000000-00.00000000）]=0000000（
                        小數點以下四捨五入）
              四、精神慰慰金部分：
                  按慰藉金之多寡，應斟酌雙方之身分、地位、資力與加害之程度
                  及其他各種情形核定相當之數額。其金額是否相當，自應依實際
                  加害情形與被害人所受之痛苦及雙方之身分、地位、經濟狀況等
                  關係決定之，最高法院八十五年度台上字第四六○號判決可資參
                  照。查原告乙○○因右開車禍致受有頸椎外傷並脊髓損傷及四肢
                  癱瘓之重傷害，經住院治療，肉體、精神自受極大痛苦，本院斟
                  酌原告乙○○於案發之際無業，教育程度為國民小學畢業，家境
                  小康〔參見前引偵卷附原告乙○○之警訊筆錄〕，被告係計程車
                  司機，教育程度為國民小學畢業，家境小康〔參見前引偵卷符被
                  告之警訊筆錄〕，並原告乙○○因系爭事故而四肢癱瘓，生活不
                  能自理，暨兩造之身分、地位等實際狀況，認此部份精神慰藉金
                  以壹佰萬元為當。
              五、綜據前述，原告乙○○因系爭事故受損害之金額總計為「伍佰零
                  肆萬肆仟參佰玖拾玖元」。
    參、再按損害之發生或擴大，被害人與有過失者，法院得減輕賠償金額或免除之
        ，上開規定於被害人之代理人或使用人與有過失者，準用之，民法第二百十
        七條第一項前段、第三項定有明文。機車後座之人係因藉駕駛人載送而擴大
        其活動範圍，駕駛人為之駕駛機車，應認係後座之人之使用人〔最高法院七
        十四年度台上字第一一七０號判例意旨參照〕。查本件損害發生之『肇事主
        因』係被告，原告乙○○之過失為『肇事次因』，業見前述，本院斟酌兩造
        之過失程度，認被告之過失責任為百分之七十，原告之過失責任為百分之三
        十，經過失相抵結果：
        〔壹〕原告丁○○得請求損害賠償之金額為壹仟捌佰壹拾參元〔計算方式：
              2590 X 0.7 = 1813.〕。
        〔貳〕原告乙○○部份：
              一、原告乙○○『原得』請求損害賠償之金額為「參佰伍拾參萬壹仟
                  零柒拾玖元〔計算方式：0000000 X 0.7 = 0000000.元以下四捨
                  五入〕。
              二、「保險人依本法規定給付之保險金，視為加害人或被保險人損害
                  賠償金額之一部分；加害人或被保險人受賠償請求時，得扣除之
                  」，強制汽車責任保險法第三十條定有明文。原告乙○○確已領
                  取汽車強制責任保險金壹佰肆拾陸萬參仟柒佰柒拾貳元，業據兩
                  造一致陳明，視為損害賠償金額之一部分，被告受賠償請求時，
                  自得扣除之。被告執之置辯，自屬有據，經將此部份扣除後，原
                  告乙○○尚得請求被告給付「貳佰零陸萬柒仟參佰零柒元」〔計
                  算方式：0000000 - 0000000 = 0000000.元〕。
    肆、從而，原告乙○○請求被告給付貳佰零陸萬柒仟參佰零柒元，原告丁○○請
        求被告給付壹仟捌佰壹拾參元，暨法定遲延利息，為有理由，應予准許。逾
        此範圍之請求，為無理由，應予駁回。
    伍、本件事件已臻明確，兩造其餘攻擊防禦方法，及其他未經援用之事證，經本
        院斟酌後認與判決結果不生影響，爰不一一論述，併此敘明。
丙、假執行之宣告：
    壹、本判決命被告給付原告丁○○之金額未逾民事訴訟法第三百八十九條第一項
        第五款所定之金額，爰依職權宣告假執行。
    貳、原告乙○○陳明願供擔保，聲請宣告假執行，就原告乙○○勝訴部份，核無
        不合，爰酌定相當擔保金額准許之；原告乙○○敗訴部份，假執行之聲請，
        失所依據，併予駁回。
丁、結論：原告之訴壹部為有理由，壹部為無理由，依民事訴訟法第第七十九條但書
    、第三百八十九條第一項第五款、第三百九十條第二項，判決如主文。
中　　　華　　　民　　　國　　九十一　　年　　　九　　　月　　 十八　　 日
                                臺灣板橋地方法院民事第二庭
~B法　　　官　陳福來
右為正本係照原本作成
如對本判決上訴，須於判決送達後廿日內向本院提出上訴狀
中　　　華　　　民　　　國　　九十一　　年　　　九　　　月　　 十八　　 日
~B法院書記官　李威賜
